【裁判字號】    95,交聲,807
【裁判日期】    951024
【裁判案由】    違反道路交通管理處罰條例聲明異議
【裁判全文】
臺灣臺北地方法院交通事件裁定  九十五年度交聲字第八○七號
異  議  人
即受處分人  乙○○
上列異議人即受處分人因違反道路交通管理處罰條例案件，對於
臺北市交通事件裁決所民國九十五年八月十七日所為之處分（原
處分案號：北市裁二字第裁二二－ AEU四六六二九九號），聲明
異議，本院裁定如下：
    主  文
臺北市交通事件裁決所民國九十五年八月十七日北市裁二字第裁
二二－ AEU四六六二九九號處分撤銷。
乙○○不罰。
    理  由
一、按汽車駕駛人，駕駛汽車不遵守道路交通標誌、標線、號誌
    之指示者，而本章各條無處罰之規定者，處新臺幣九百元以
    上一千八百元以下罰鍰，道路交通管理處罰條例第六十條第
    二項第三款定有明文；次按汽車駕駛人，違反第六十條第二
    項第一款至第三款情形之一者，除依原條款處罰鍰外，並予
    記違規點數一點，道路交通管理處罰條例第六十三條第一項
    第一款亦有明定。
二、本件異議人即受處分人乙○○於民國九十五年六月二十日七
    時四十分許，駕駛車號五四０－FB營業大客車於臺北市○○
    ○路○段與向陽路口，因不遵守道路交通標線，於路口遇紅
    燈超越停止線，經警以「不遵守道路交通標線之指示」之違
    規，依違反道路交通管理處罰條例第六十條第二項第三款之
    規定，逕行掣單舉發。異議人於九十五年七月五日舉發通知
    單上所載應到案日期前向臺北市交通事件裁決所提出申訴，
    經原舉發單位調查之結果，仍認異議人有前開違規之行為，
    原處分機關乃依道路交通管理處罰條例第六十條第二項第三
    款之規定，裁處異議人罰鍰新臺幣九百元，並依同條例第六
    十三條第一項第一款（原處分漏列第一款）之規定，記違規
    點數一點。
三、聲明異議意旨略以：其於九十五年六月二十日七時四十分駕
    駛車號五四０－FB營業大客車行經臺北市○○○路○段及向
    陽路口，當時由一名員警及二名義交進行交通疏導，在左轉
    號誌燈亮時，其以時速約二十公里欲左轉通過，因向陽路平
    交道有火車通過，其中一名義交隨即手控號誌燈，在約二秒
    內由綠燈迅速變為黃燈、紅燈，未依照交通號誌管理規則所
    規定號誌燈變換秒數規定，其即緊急剎車，雖車頭已超越停
    止線，但亦未阻礙行人及橫向車流通行，在向開單員警甲○
    ○說明後，該名員警亦認同義交號誌變換過快，但仍執意舉
    發，並要其去投訴該義交執勤不當，其認號誌變換不當在先
    ，卻要駕駛人買單，此等舉發未有實際成效，徒增民怨等語
    。
四、經查：
（一）按違反行政法上義務之行為非出於故意或過失者，不予處
      罰，行政罰法第七條第一項定有明文。故行為人違反法律
      上之義務而受行政罰之行為，須以行為人出於故意、過失
      或具有推定過失等責任條件為必要，倘行為人不具有上揭
      責任條件，行政機關即不能僅因行為人違反法律上之義務
      而遽以行政罰處罰之。
（二）本件舉發之經過，業據證人即當時舉發之員警甲○○到庭
      證稱：當天確實是上班時間，車子比較多，確實義交在控
      燈等語綦詳（見本院卷第十八頁背面），核與異議人聲明
      異議狀中所稱：當日早上該路由一名員警及二名義交進行
      交通疏導，義交經由號誌控制箱，以手控方式操作燈號變
      換乙節相符。查義交協助交通警察執行勤務，在場之交通
      警察就義交所為之各項協助行為是否合法適當，自負有監
      督及注意之責，而就舉發當時義交控制燈號之情形，證人
      甲○○亦證稱：我當天發現受處分人確實有超越停車線，
      至於義交有無依規定在綠燈轉換黃燈前要預留三秒鐘的時
      間給駕駛人應變，這點我無法確定等語在卷（見本院卷第
      十八頁背面），故由證人甲○○上開證述內容以觀，當日
      係因交通擁擠而由義交手控變換燈號，然於手動變換燈號
      前，有無預留足夠之應變時間予駕駛人，舉發之警員甲○
      ○亦不確定，是足認異議人辯稱：該名控燈義交未依交通
      號誌管理規則規定之秒數變換燈號，致其逾越停止線，伊
      無故意或過失等語，尚非子虛之詞，是本件異議人之所以
      受警察機關以違反交通道路管理處罰條例之規定逕行掣單
      舉發，係因為義交控制誌燈未依規定秒數致其緊急剎車逾
      越停止線停車，異議人上開駕駛行為乃肇始於義交未合規
      定之控燈指示，異議人主觀上並無任何故意或過失可言，
      從而原處分機關以異議人違反法律上之義務，而逕以行政
      罰處罰之，揆諸前揭說明意旨，即有未當，本件異議人辯
      解，非無理由。
五、綜上所述，異議人駕駛車號五四０－FB營業大客車於臺北市
    ○○○路六段與向陽路口，因不遵守道路交通標線，於路口
    遇紅燈超越停止線，異議人主觀上並無任何歸責要件。原處
    分機關以異議人違反道路交通管理處罰條例第六十條第二項
    第三款、第六十三條第一項第一款之規定，裁處異議人罰鍰
    新臺幣九百元，並予記違規點數一點，尚有未洽，從而本件
    異議為有理由，自應將原處分撤銷，諭知異議人不罰，以資
    適法。
據上論斷，應依道路交通案件處理辦法第二十條前段，裁定如主
文。
中    華    民    國  九十五  年    十    月  二十四  日
                      交通法庭法  官  劉煌基
以上正本證明與原本無異。
如不服本裁定，應於裁定送達後五日內向本院提出抗告狀。
                              書記官  陳豪達
中    華    民    國  九十五  年    十    月  二十四  日


司法院資訊處製作；財團法人民間司法改革基金會備份。
